【裁判字號】    89,訴,1777
【裁判日期】    890804
【裁判案由】    給付報酬
【裁判全文】
臺灣臺北地方法院民事判決  八十九度訴字第一七七七號
    原      告  應豐廣告有限公司
    法定代理人  丙○○
    訴訟代理人  甲○○
    被      告  勤峰建設股份有限公司
    法定代理人  乙○○
    訴訟代理人  陳正磊律師
右當事人間請求給付報酬事件，本院判決如左：
    主    文
被告應給付原告新台幣陸拾捌貳仟壹佰元，及自民國八十八年十二月十二日起至清償
日止，按年息百分之五計算之利息。
訴訟費用由被告負擔。
本判決於原告以新台幣貳拾貳萬捌仟元為被告供擔保後，得假執行；但被告如於假執
行程序實施前，以新台幣陸拾捌貳仟壹佰元為原告預供擔保，得免為假執行。
    事    實
甲、原告方面：
一、聲明：除供擔保金額外，如主文第一項所示。
二、陳述：
（一）被告與原告簽定銷售合約書，代理銷售房屋土地，原告已銷售十二戶，總銷售
      金額為新台幣（下同）六千八百二十一萬元，被告應支付原告服務費5%，惟被
      告已支付4%，另1%保留款共六十八萬二千一百元尚未支付，嗣於民國八十八年
      十二月七日發通知予原告令原告於同年十二月十一日撤離，並拒絕支付1%之保
      留款，雖一再催索，均置之不理。
（二）被告應依合約書第六條之約定給付原告銷售總金額5%之服務費。被告以銷售合
      約書第九條之內容拒付報酬金，其實係刻意曲解條文精神，合約第九條係兩造
      支付報酬金之時間表。本件銷售合約書內容自始即無闡明銷售成數未達指定標
      準即不得請求支付報酬，故本件於被告片面解除合約之同時即應將報酬之保留
      款一併支付完畢，不應拒絕支付。
三、證據：提出銷售合約書（委託廣告契劃銷售合約書）影本一份、存證信函影本、
    通知書影本一件、請款單影本二件、存摺影本一件。
乙、被告方面：
一、聲明：請求駁回原告之訴及假執行之聲請，如受不利之判決，願供擔保免為假執
    行。
二、陳述：
（一）被告在桃園縣八德市○○○段四八五地號等四十一筆土地上，興建地上四層房
      屋四十一戶，委託原告代銷，服務費用為銷售總額5%，八十七年十一月十三日
      ，雙方簽訂委託廣告契劃銷售合約書，其第二條原定代銷期間自八十七年十一
      月十二日起至銷售戶數全部售完為止，第九條服務費支付辦法原定按銷售達總
      委託銷售戶數之五成以上時，請領第一次銷售服務費，達七成時，請領第二次
      銷售服務費，後按月請款。
（二）嗣原告銷售業績不如預期，預定代銷四十一戶，原告僅銷出十二戶，僅合總戶
      數之二成九，不合付費標準，原告因此請求降低付費條件，在使用執照核發日
      算起六十日為止銷售五成，原告已銷售戶數十二戶，先行請領4%，餘額1%  待
      原告在六十日內銷售達五成即二十一戶時，再行補領，雙方因此在合約第二條
      代銷期限增訂：「或至使用執照核發日算起六十日為止」，將第九條原定付費
      條件刪除，更改為：「甲方同意按銷售戶數先行請領服務費4%，所保留之服務
      費俟達總銷售戶數五成時，再行補領，爾後，依銷售情況按月請領」，依更改
      後合約之約定，原告代銷之十二戶，先行付費4%，餘額1%待原告在使用執照核
      發日算起六十日內代銷滿五成即二十一戶，方得請求。原告銷售僅達二成九，
      領去4%服務費後未銷售，自不得請領所保留之1%服二務費。
（三）銷售合約經修正第二條銷售期間為使用執照核發日算起六十日止，使用執照於
      八十八年十二月十日為止。銷售合約第九條之修正，保留之服務費1%須原告在
      八十八年十二月十日前銷售達總戶數之半數時，方可請領，即以期限內銷售二
      十一戶，為請領條件，期限內條件未成就，即不得請領。原告期間內僅銷售十
      二戶，保留款1%因期間內領取條件未成就，原告無權請求。
三、證據：銷售明細表影本一件、預約單影本二件、律師函及退件信封影本一件。
    理    由
一、原告起訴主張：其與被告簽定銷售合約書，由原告代理被告銷售所興建之房屋及
    土地，原告已銷售十二戶，總銷售金額為六千八百二十一萬元，被告應依合約書
    第六條之約定給付原告銷售總金額5%之服務費，惟被告支付4%後，另1%保留款共
    六十八萬二千一百元尚未支付；被告於八十八年十二月七日發通知予原告，令原
    告於同年十二月十一日撤離，並拒絕支付1%之保留款，雖一再催索，均置之不理
    等語。被告則以：被告興建房屋四十一戶，委託原告代銷，服務費用為銷售總額
    5%，雙方於八十七年十一月十三日簽訂委託廣告契劃銷售合約書，原定代銷期間
    自八十七年十一月十二日起至銷售戶數全部售完為止，服務費支付辦法原定按銷
    售達總委託銷售戶數之五成以上時，請領第一次銷售服務費，達七成時，請領第
    二次銷售服務費，後按月請款。嗣原告銷售業績不如預期，預定代銷四十一戶，
    原告僅銷出十二戶，合總戶數之二成九，不合付費標準，原告因此請求降低付費
    條件，原告已銷售戶數十二戶，並先行請領4%，餘額1%待原告在六十日內銷售達
    五成即二十一戶時，再行補領，雙方因此在合約第二條代銷期限增訂：「或至使
    用執照核發日算起六十日為止」，將第九條原訂付費條件刪除，更改為：「甲方
    同意按銷售戶數先行請領服務費4%，所保留之服務費俟達總銷售戶數五成時，再
    行補領，爾後，依銷售情況按月請領」，亦即以原告在期限內銷售二十一戶，為
    請領條件，期限內條件未成就，即不得請領。原告於期間內僅銷售十二戶，保留
    款1%因期間內領取條件未成就，原告無權請求等語資為抗辯。
二、經查：本件被告在坐落桃園縣八德市○○○段四八五地號等四十一筆土地上興建
    地上四層房屋共四十一戶，委託原告代銷，雙方簽訂委託廣告契劃銷售合約書，
    其第二條約定服務費用為銷售總金額5%，嗣原告銷售十二戶，銷售總金額為六千
    八百二十一萬元，被告已給付4%服務費，餘1%保留款尚未支付等事實，業據原告
    提出銷售合約書（委託廣告契劃銷售合約書）影本一份、存證信函影本、請款單
    影本二件為證，且為被告所不爭執，此部分事實堪信原告之主張為真實。
三、被告雖抗辯：依銷售合約書第二條、第九條之約定，保留之服務費1%，須原告在
    八十八年十二月十日前銷售達總戶數之半數時，方可請領，即以期限內銷售二十
    一戶，為請領條件，期限內條件未成就，即不得請領等語。惟系爭銷售合約書第
    六條約定：「乙方（即原告）服務費用為銷售總額百分之伍計算，廣告費用由乙
    方負擔」，因此，兩造就原告之服務費用已定明為「銷售總額之百分之五」甚為
    明確，茲原告銷售十二戶，銷售總金額為六千八百二十一萬元，則其服務費用應
    為三百四十一萬零五百元。另銷售合約書第二條約定：「承攬廣告契劃銷售業務
    期間，經雙方洽定自民國八十七年十一月十二日起至委託銷售戶數全部售完為止
    ，或至使用執照核發日算起六十日為止」，乃係就銷售期間之約定；至合約第九
    條約定：「甲方（即被告）同意按銷售戶數先行請領服務費4%，所餘留之服務費
    ，俟達總銷售戶數五成時，再行補請，爾后，依銷售狀況，按月請領」，此約定
    顯係服務費請領之期間及方式。縱銷售戶數未達五成，其所得請求之1%保留款至
    遲亦應於合約期限屆滿或終止時給付，非謂銷售戶數未達五成，原告即不得請求
    1%  保留款。因此，被告認所保留之服務費1%，須原告在八十八年十二月十日前
    銷售達總戶數之半數時，方可請領，以期限內銷售二十一戶為請領條件，期限內
    條件未成就即不得請領等語，顯係誤解系爭銷售合約書第九條之約定，並與系爭
    銷售合約書第二條之約定有悖，是被告之抗辯顯非有據。
四、本件被告應給付原告之服務費用，合約書第六條已定明，茲原告既已銷售十二戶
    ，銷售總金額為六千八百二十一萬元，則被告應給付之服務費用為六千八百二十
    一萬元之百分之五即三百四十一萬零五百元，被告已給付原告二百七十二萬八千
    四百元，尚餘六十八萬二千一百元未給付，被告就其餘額自應負給付之責。又被
    告於八十八年十二月七日發通知書予原告，載明「銷售期間於領取使用執照後二
    個月屆滿（八十八年十月十一日領照，八十八年十二月十日滿二個月），請貴公
    司於八十八年十二月十一日前將接待中心所有物品清理乾淨交還本公司，並將已
    收訂金未完成簽約之案件儘速結清．．．．」，則被告應給付予原告之六十八萬
    二千一百元，至遲應於八十八年十二月十一日付清，綜上所述，原告請求被告給
    付六十八萬二千一百元及自八十八年十二月十二日起至清償日止按年息百分之五
    計算之法定遲延利息為有理由，應予准許。
五、原告及被告陳明願供擔保，聲請宣告假執行或免為假執行，經核均合於法律規定
    ，爰分別酌定相當之擔保金額宣告之。
據上結論，本件原告之訴為有理由，爰依民事訴訟法第七十八條、第三百九十條第二
項、第三百九十二條，判決如主文。
中      華      民      國    八十九    年      八      月      四      日
                                  民事第二庭法      官  丁蓓蓓
右為正本係照原本作成
如對本判決上訴，須於判決送達後廿日內向本院提出上訴狀
中      華      民      國    八十九    年      八      月    十四      日
                                            法院書記官  陳素卿


司法院資訊處製作；財團法人民間司法改革基金會備份。
